【裁判字號】    89,訴緝,155
【裁判日期】    901022
【裁判案由】    強盜等
【裁判全文】
臺灣高雄地方法院刑事判決                        八十九年度訴緝字第一五五號
    公  訴  人  臺灣高雄地方法院檢察署檢察官
    被      告  乙○○
    指定辯護人  本院公設辯護人戊○○
右列被告因強盜等案件，經檢察官提起公訴（八十八年度偵字第三０六五九號、八十
九年度偵字第一五一六號），本院判決如左：
    主  文
乙○○共同意圖為自己不法之所有，以強暴致使不能抗拒，而取他人之物，累犯，處
有期徒刑玖年貳月，褫奪公權陸年。開山刀、鋸刀各壹把均沒收，盜匪所得財物其中
之行動電話壹支，發還被害人黃貴美。
    事  實
一、乙○○前曾於民國八十五年間，因違反麻醉藥品管理條例案件，經臺灣桃園地方
    法院判處有期徒刑五月確定，並於八十六年七月二日執行完畢。緣甲○○（綽號
    「石頭」）於八十八年五月起至八十八年十月間，任職於高雄市○○區○○街六
    十二號尚美保齡球館，獲悉老闆娘黃貴美固定於每月十日會提領鉅款到館發薪，
    離職後，即向乙○○（即綽號「俊龍」）提議劫財。乙○○復邀約丙○○參與，
    丙○○、乙○○、甲○○三人，乃於八十八年十月下旬某日，在高雄縣仁武鄉○○街一一五之一號四樓乙○○女友「阿如」住處，共同意圖為自己不法之所有，
    策劃並達成對黃貴美劫財之協議，乙○○當場允以事成分贓一成予甲○○，謀議
    由甲○○負責引導，勘查行劫現場之環境、逃亡之動線，乙○○則負責提供凶器
    及接應，再責由丙○○事前邀約另一人參與。丙○○乃於八十八年十一月九日邀
    約丁○○（綽號「陳仔」）共同參與，獲得丁○○之應允後，乃於八十八年十一
    月十日上午十時三十分至十一時之間某時，由丁○○騎乘機車附載丙○○至高雄
    市○○區○○路復華證券分公司附近，因丁○○之機車屬輕型機車，速度較慢，
    丁○○、丙○○二人惟恐行動時受限於機車之速度過慢，致失風被捕，丙○○、
    丁○○二人乃另行起意，共同基於意圖為自己不法所有之犯意聯絡，分由丁○○
    騎車在旁把風，由丙○○持丁○○所交付，客觀上可供兇器使用之板手，毀壞宋
    金鳳之ＸＬＢ八五五號機車鎖（毀損部分未據告訴）後，啟動機車電門，竊取該
    車。兩人得手後騎回上開球館前會合。齊入乙○○所駕白色小自客車內，由乙○○將以塑膠袋所包裝，客觀上足供為兇器使用之開山刀一把及鋸刀一把交付予丙○○、丁○○二人，囑二人一起動手行搶，並告知黃貴美所駕駛車輛的車牌號碼
    以確認目標。同日下午一時五分許，黃貴美果然駕車駛進球館旁停車場，經乙○○示意後，由丁○○騎乘上開贓車在停車場門前道路對面伺機接應，丙○○則埋
    伏於停車場門前，丙○○趁黃貴美下車倒垃圾之際，即持前揭開山刀以及鋸刀各
    一把，衝至黃貴美前，一手持開山刀直指其面，使黃貴美不能抗拒，另一隻手則
    開車門，以前身探入駕駛座之方式，將置於車內，裝有約新台幣（下同）一百三
    十八萬元現金、行動電話二只，及身分證信用卡等物之黑色皮包三只取走，並置
    入塑膠袋內得手。黃貴美見狀不甘損失，推合車門欲夾住丙○○，然為丙○○猛
    力施強暴推開車門而撞及黃貴美。隨由丁○○騎上開贓車進入停車場內黃貴美所
    駕駛之車輛旁，接應丙○○離開。二人再尾隨乙○○所駕駛之車輛至高雄市○○
    區○○街一二二巷內拋棄贓車後，經乙○○載回住處分贓，丙○○分得三十萬元
    及行動電話一只，丁○○亦分得三十萬元，餘由乙○○處理。嗣為警循線於八十
    八年十二月十七日上午十一時許，在高雄市○○區○○路五二五號丙○○住處，
    扣得黃貴美之行動電話一只，並分別於八十八年十二月二十一日上午逮捕丁○○
    及甲○○；乙○○經本院通緝，迄八十九年十二月二十日始緝獲到案。
二、案經內政部警政署刑事警察局及保安警察總隊第三大隊報請臺灣高雄地方法院檢
    察署檢察官偵查起訴。
    理  由
一、訊據被告乙○○矢口否認有何上開犯行，辯稱伊沒有與丙○○、丁○○、甲○○
    共同謀議搶黃貴美，且伊若有參與但非下手行搶者，豈有可能於分贓時分得最多
    財物，且伊綽號不是俊良，丙○○、甲○○於警訊中指認之人並非伊，又伊若有
    共同參與並到現場提供凶器、接應丙○○、丁○○二人，為何丁○○不認識伊，
    且丙○○、丁○○二人均不知接應車輛之車號，可證本案係丙○○、甲○○二人
    因與伊有閒隙而挾怨報復，伊並未涉案云云。惟查：
    （一）被告丙○○於上開時地如何持刀下手行搶被害人黃貴美財物，被告丁○○
          如何接應被告丙○○離開，及被告甲○○如何參與謀議並引導、勘查現場
          等情，業據被告丙○○、丁○○、甲○○於警訊時陳明在卷，並經被害人
          黃貴美陳明在卷，且經法院審理屬實，分別判處被告丙○○有期徒刑九年
          、被告丁○○有期徒刑八年、被告甲○○有期徒刑七年六月，此有八十九
          年度上訴字第一五八四號判決書附卷可稽，是被告丙○○、丁○○、石俊
          慶三人確有參與上開強盜之犯行堪以認定。
    （二）被告丙○○、甲○○自警訊、偵訊至本院審理時均供陳有一綽號「俊龍」
          之人亦參與策劃，該人並提供凶器及負責接應，而被告丁○○雖稱不認識
          「俊龍」，然被告丁○○亦供稱事發當時有一白色車輛在現場接應，可證
          除被告丙○○、甲○○、丁○○外，尚有一人涉案，該人之綽號為「俊龍
          」，是本院應審究者為「俊龍」是否被告乙○○？
    （三）被告丙○○、甲○○於警訊中均有指認被告乙○○之口卡片，並直指被告
          乙○○即別號「俊龍」之人，此有警卷在卷可考，而被告丙○○、甲○○
          與被告乙○○均認識之事實，亦據被告乙○○、丙○○、甲○○供陳在卷
          ，三人既互相認識，被告丙○○、甲○○豈有可能誤指被告乙○○為「俊
          龍」，且被告丙○○、甲○○復於指認之口卡片旁簽名指認，可證被告陳
          俊賓、甲○○絕非草率指認，其指認被告乙○○即別號「俊龍」之人應屬
          可信；是被告丙○○事後辯稱「俊龍」非被告乙○○云云，無非迴護之詞
          不足採信。
    （四）被告丙○○於得手後即在被告乙○○之接應下，前往高雄縣仁武鄉○○街
          一一五之一號四樓亞洲渡假村，與被告乙○○分贓之事實，業據被告陳俊
          賓陳述綦詳，上開處所並非被告乙○○之居住所，然係被告乙○○交往中
          女友之住所，被告丙○○曾載被告乙○○去過該處等情，業據被告乙○○
          陳述在卷，若被告丙○○與被告乙○○確有金錢方面之糾紛，被告丙○○
          怎麼可能知道被告乙○○女友之住所？可證被告乙○○稱伊與被告丙○○
          間有瓜葛，所以被告丙○○係挾怨報復等語委不足採信；又被告丙○○曾
          去過被告乙○○與其父母共同居住之高雄市○○○路五一二號三樓住所，
          此亦據被告乙○○供訴明確，被告丙○○若係蓄意報復，構詞誣陷被告胡
          景良，理應編織分贓地點為被告乙○○之居所，而非其女友之住處，然被
          告丙○○卻一再陳稱分贓地點為上開渡假村，可證被告丙○○所言非虛，
          被告乙○○確實有共同參與，才選擇該地分贓。
    （五）被告丙○○於警訊中除指認被告乙○○之口卡片外，另具體描述「俊龍」
          胸前及大腿內側有刺青（詳八十八年十二月十七日警訊筆錄），而被告胡
          景良確實於胸前、背部、臀部及左大腿處有刺青，此有相片在卷可按，被
          告丙○○之指認與被告乙○○之特徵相符，是「俊龍」應為被告乙○○無
          訛；雖然被告丙○○未指訴背部及臀部有刺青，然被告乙○○臀部之刺青
          若非褪去褲子，實無從查覺，而背部之刺青不若其他部位之刺青顯著，且
          易為衣裳遮蔽，不易發覺，是尚難因被告丙○○未指認上開不易察覺之刺
          青，即認被告乙○○非「俊龍」。
    （六）被告乙○○雖一再供稱其綽號非「俊龍」，然「俊龍」之台語發音與「景
          良」之台語發音極為接近；又被告丙○○於本院審理時雖亦供稱被告胡景
          良之別號不是「俊龍」，其通常稱呼他為「頑皮」、「皮蛋」，然被告胡
          景良卻謂被告丙○○係叫他「良仔」、「黑良」、「景良」，被告丙○○
          、乙○○之供述明顯有出入，顯見其二人係蓄意掩飾被告乙○○之真實別
          名，而被告乙○○、丙○○為何要欺瞞法院？無非欲遮掩被告乙○○即「
          俊龍」之事實。
    （七）被告丁○○係被告丙○○出面邀約，其事前並未與被告乙○○共同研商，
          事後分贓時亦未在場，是其稱不認識被告乙○○，並無矛盾之處。
    （八）本案發生於八十八年十一月十日，而被告丙○○、丁○○分別於案發後之
          十二月十七日、十二月二十一日為警查獲，查獲時間距離案發時間已逾一
          個多月，而作案用之車輛並非被告丙○○、丁○○所有，則被告丙○○、
          丁○○於一個多月後已不復記憶接應車輛之車號要與常情相符。
    （九）本案被告乙○○除起意策劃外，另於現場接應並提供凶器，雖其非直接下
          手行搶之人，然其扮演之角色與首謀無異，則其分得較多之贓物，亦屬當
          然。
     綜上所述，被告乙○○辯解不足採信，本案罪證明確，犯行堪以認定。
二、核被告乙○○與被告丙○○、丁○○、甲○○等攜帶開山刀、鋸刀等兇器以強暴
    方法強劫他人財物之行為，係犯懲治盜匪絛例第五絛第一項第一款之罪，公訴人
    認係犯刑法第三百三十條第一項之罪，有違特別法優於普通法適用之原則，自有
    末洽，起訴法條應予變更。被告甲○○提供被害人所經營保齡球館之發放薪資流
    程及周邊環境，由被告乙○○統籌謀畫，被告丙○○下手實施、被告丁○○接應
    脫離現場，被告乙○○與被告丙○○、丁○○、甲○○相互間，就此部份犯行均
    有犯意聯絡，行為分擔，應依共同正犯論處。又被告乙○○末參與竊車犯行，且
    不在原犯意聯絡之範圍內，公訴人論以竊盜罪之共同正犯，尚有未洽。被告乙○○前曾於八十五年間，因違反麻醉藥品管理條例案件，經臺灣桃園地方法院判處
    有期徒刑五月確定，並於八十六年七月二日執行完畢，五年以內再犯本件有期徒
    刑以上之罪，為累犯，依刑法第四十七條規定加重其刑。被告乙○○倡議行搶，
    並提供兇器，使被告丙○○得以遂行犯行，致被害人身心因此受重創，對社會之
    危害頗重大，然被告乙○○犯後狡黠飾詞，認毫無悔意，爰酌情量處如主文所示
    之刑，以資懲儆。並依被告乙○○犯強盜罪之性質，認有褫奪公權之必要，併宣
    告被告乙○○褫奪公權六年。共同被告丙○○所用供犯罪所用之開山刀、鋸刀，
    分別為被告乙○○所有，業據被告丙○○供明在卷，雖未據扣案，惟不能證明業
    己滅失，爰依刑法第三十八條第一項第二款宣告沒收。至被告等因盜匪所得之現
    金財物共一百三十八萬元，其中被告丙○○及丁○○各分得之贓款三十萬元，均
    已花用完盡，至於被告乙○○取走之七十八萬元贓款，並未扣案，且自案發迄今
    己近二年，亦難證明尚有餘款，連同某餘已丟棄之行動電話一支、黑色皮包三只
    、身分證、信用卡等證件均已無法發還被害人，爰僅就扣案之行動電話一支發還
    被害人。
據上論斷，應依刑事訴訟法第二百九十九條第一項前段、第三百條、懲治盜匪條例第
五條第一項第一款、第七條第一項、第八條、刑法第二十八條、第四十七條、第三十
七條第二項、第三十八條第一項第二款，判決如主文。
本案經檢察官郭麗娟到庭執行職務。
中      華      民      國    九十      年      十      月    二十二    日
                                    臺灣高雄地方法院刑事第三庭
                                        法  官  李  淑  惠
右正本證明與原本無異。
如不服本判決，應於判決送達後十日內，向本院提出上訴狀。
                                        書記官  馮  欽  鳳
中      華      民      國    九十      年      十      月    二十二    日


司法院資訊處製作；財團法人民間司法改革基金會備份。
